---
title: "Big Data & Analytics: Trabajo 1"
author: "A. Palacios & A. Mosqueira"
date: "22/5/2022"
output:
  rmdformats::material:
  code_folding: show
  self_contained: true
  thumbnails: false
  lightbox: false
pkgdown:
  as_is: yes
---

```{r setup, include=FALSE}
knitr::opts_chunk$set(echo = TRUE)
```

```{r}
#Limpiar el espacio de trabajo
rm(list = ls())
```

# Integrantes:
#### Andrés Palacios
#### Adriana Mosqueira

# Parte I
## Pregunta 1. Indique a qué enfoque (diseño o modelo) corresponde cada una de las siguientes características

a. Asume población finita: Enfoque del Diseño
b. Asume que la variables objetivo es aleatoria: Enfoque del Modelo
c. Asume un proceso generador de datos: Enfoque del Modelo
d. Asume que el componente aleatorio viene de cómo seleccionamos las observaciones: Enfoque del Diseño

## Pregunta 2. Responda dos de las siguientes preguntas. La respuesta a cada pregunta no debe pasar de 75 palabras.
a. ¿Qué esperaría que suceda con el error estándar de la media de una variable conforme se toman muestras de mayor tamaño?
El error estándar es la raíz cuadrada de la varianza muestral v(y ̅ )=(1-f)s^2/n. Dicho esto vemos que aumentando la muestra (n), disminuye la varianza de la muestra s^2=(1/(n-1))∑_1^n▒〖(y_i 〗 〖- y ̅)〗^2 y el fpc (1-n/N)=(1-f) y por ende disminuye el numerador y aumenta el denominador. Esto da una varianza muestral más chica y un error estándar más chico. Por LLN, al aumentar n, la media de la variable se acerca a la verdadera media y su dispersión disminuye. 
 
b. ¿En qué se diferencian un dominio y un estrato?
Un dominio es un nivel de análisis donde tenemos capacidad de inferencia. Desde el dominio planificamos y extraemos las muestras. Para tener resultados representativos a nivel de departamento, se toma una muestra necesaria en cada departamento. Una muestra estratificada conserva la proporción de los valores de una variable. Una muestra estratificada por sexo tiene 2 estratos y al ser representativa del ratio hombres/mujeres poblacional, reducimos variación atribuida al sexo y despejamos efectos heterogéneos por sexo.


# Parte II

```{r}
#Cargamos las librerías
library(survey)
library(tidyverse)
library(foreign)
library(haven)
library(dplyr)
library(rio)
```

```{r}
link_cenagro="https://github.com/AdrianaMosqueira/Big_Data_Analytics_Tarea1/raw/main/cenagro2012_mod.dta"
```

```{r, include=TRUE}
#Cargamos la base de datos
cenagro = import(link_cenagro)
View(cenagro)
```

## Pregunta 1. Calcular la siguientes variables
### 1.1. Una variable categórica que identifique los siguientes grupos etarios: de 12 a 24 inclusive, de 25 a 64 inclusive, de 65 a más. Llamar a esta variable “rango_edad”.

Primero se construye un variable categórica que determine los siguientes grupos etarios:
```{r}
cenagro = cenagro |> 
  mutate(rango_edad=
           case_when(edad %in% c(12:24)~"12 a 24",
                     edad %in% c(25:64)~"25 a 64",
                     edad %in% c(65:98)~"65 a mas",
                     FALSE~"Ninguno"))

table(cenagro$rango_edad)
```

### 1.2.	Una variable dicotómica que identifique a las Unidades Agropecuarias (UAs) que son dirigidas por personas cuya lengua materna es el quechua. Llamar a esta variable “ppquechua”.

Se construye una variable dicotómica denominada "ppquechua", que tendrá el varlor de 1 = lengua materna es el quechua y 0 = lengua materna no es el quechua
```{r}
cenagro$ppquechua <- ifelse(cenagro$lengua == 1, 1, 0)
table(cenagro$ppquechua)
```


## Pregunta 2. Establecer una semilla (“seed”) usando los dígitos del cumpleaños de alguno de los miembros de la pareja.

Establecemos la semilla con una de nuestras fechas de cumpleaños.

```{r}
set.seed(1102)
```

## Pregunta 3.Extraer una Muestra Aleatoria Simple (MAS) de 2247 observaciones de la población total (base completa). Con esta muestra, utilizar la variable “sup_total” y obtener los siguientes estadísticos.

Procedemos a extraer de nuestra base de datos una muestra aleatoria simple de 2 247 observaciones.

```{r}
mas_cenagro <- cenagro %>%
  slice_sample(n = 2247)
```

### 3.1. Primero mostramos la suma de todos los valores de la variable sup_total.

```{r}
sum(mas_cenagro$sup_total)
```

### 3.2. Procedemos a crear una variable con la media de la variable sup_total.

```{r}
mas_cenagro$y_bar_sup_total=mean(mas_cenagro$sup_total)
head(mas_cenagro$y_bar_sup_total)
```

### 3.3.Procedemos a crear un objeto con la fracción muestral.
```{r}
N=2246702
n=2247
f=n/N
f
```

### 3.4.Procedemos a crear una variable con la corrección de población finita.
```{r}
mas_cenagro$fpc=1-f
head(mas_cenagro$fpc)
```

### 3.5. Procedemos a crear una variable con el cuadrado de las desviaciones a la media.
```{r}
mas_cenagro$desv2=(mas_cenagro$sup_total-mas_cenagro$y_bar_sup_total)^2
head(mas_cenagro$desv2)
```

### Luego procedemos a hacer la suma de estas desviaciones al cuadrado y guardarlas en un objeto.
```{r}
desvsq=sum(mas_cenagro$desv2)
desvsq
```

### 3.6. Procedemos a mostrar la varianza de nuestra muestra.
```{r}
s2=(1/(n-1))*desvsq
s2
```

### 3.7. Procedemos a crear como objeto la varianza muestral de nuestra media.
```{r}
var_y_bar=(1-f)*(s2/n)
var_y_bar
```

### 3.8. Procedemos a crear como objeto el error estándar de nuestra media.
```{r}
se_y_bar=sqrt(var_y_bar)
se_y_bar
```


### 3.9. Creamos una variable con el factor de expansión para cada observación.
```{r}
mas_cenagro$w=N/n
head(mas_cenagro$w)
```

Hacemos la suma de todos los pesos.
```{r}
sum(mas_cenagro$w)
```

Al hacer esta suma de los factores de expansión de todos los individuos de la muestra, notamos que conseguimos la población original. 

De forma mecánica, tenemos que el factor de expansión es la población (N) dividida por la muestra (n). Al sumar los pesos de todos los individuos de la muestra, lo que estamos haciendo es multiplicar nuestro N/n por n. Lo que nos da la población total (N/n)*n=N.

Cada peso (N/n_i) refleja el hecho que cada observación en la muestra representa N/n_i observaciones en la población total. Por ello la muestra en su conjunto representa el total de la población. 



## Pregunta 4. Extraer una Muestra Aleatoria Estratificada (MAE) de 2247 observaciones utilizando la variable “rango_edad” como estrato. Con esta muestra, utilizar la variable “ppquechua” y: 

### 4.1.	Obtener los mismos estadísticos de las preguntas 3.1-3.9 según la variable de estratificación (intra estrato).

```{r}
set.seed(1102)
```

```{r}
mae_cenagro <- cenagro %>%
  slice_sample(n = 2247)
```

#### 4.1.1. Primero mostramos la suma de todos los valores de la variable ppquechua, para cada uno de los estratos: "12 a 24", "25 a 64" y "65 a mas" (Colocar resultados para cada estrato)

```{r}
mae_sum <- mae_cenagro %>%
  group_by(rango_edad) %>%
  summarise(Freq = sum(ppquechua))
view(mae_sum)
```

Se encontraron los siguientes resultados, para cada uno de los estratos: Estrato "12 a 24" = 34, estrato "25 a 64" = 524 y estrato "65 a mas" = 160


Ahora, procedemos a crear 3 submuestras para cada uno de los estratos
```{r}
mae_cenagro_1224 = subset(mae_cenagro,mae_cenagro$rango_edad=="12 a 24")
mae_cenagro_2564 = subset(mae_cenagro,mae_cenagro$rango_edad=="25 a 64")
mae_cenagro_65mas = subset(mae_cenagro,mae_cenagro$rango_edad=="65 a mas")
```

#### 4.1.2. Crearemos una variable con la media de la variable ppquechua para cada estrato.
```{r}
mae_cenagro_1224$media_ppquechua=mean(mae_cenagro_1224$ppquechua)
head(mae_cenagro_1224$media_ppquechua)

mae_cenagro_2564$media_ppquechua=mean(mae_cenagro_2564$ppquechua)
head(mae_cenagro_2564$media_ppquechua)

mae_cenagro_65mas$media_ppquechua=mean(mae_cenagro_65mas$ppquechua)
head(mae_cenagro_65mas$media_ppquechua)
```
Asimismo, guardaremos cada media como objeto para usarlas posteriormente.

```{r}
media_ppquechua_1224=mean(mae_cenagro_1224$ppquechua)
media_ppquechua_1224

media_ppquechua_2564=mean(mae_cenagro_2564$ppquechua)
media_ppquechua_2564

media_ppquechua_65mas=mean(mae_cenagro_65mas$ppquechua)
media_ppquechua_65mas
```

#### 4.1.3. Luego crearemos un objeto con la fracción muestral para cada estrato
```{r}
N_mae_1224=c(114647)
n_mae_1224=c(127)
f_mae_1224=n_mae_1224/N_mae_1224
f_mae_1224

N_mae_2564=c(1665605)
n_mae_2564=c(1663)
f_mae_2564=n_mae_2564/N_mae_2564
f_mae_2564

N_mae_65mas=c(466450)
n_mae_65mas=c(457)
f_mae_65mas=n_mae_65mas/N_mae_65mas
f_mae_65mas
```

La fracción muestral identificada para cada uno de los estratos, son los siguientes: Estrato "12 a 24" = 0.0011, estrato "25 a 64" = 0.000998 y estrato "65 a mas" = 0.00098

#### 4.1.4. Posteriormente se creará una variable con la corrección de población finita, para cada uno de los estratos. 
```{r}
mae_cenagro_1224$fpc_mae=1-f_mae_1224
head(mae_cenagro_1224$fpc_mae)

mae_cenagro_2564$fpc_mae=1-f_mae_2564
head(mae_cenagro_2564$fpc_mae)

mae_cenagro_65mas$fpc_mae=1-f_mae_65mas
head(mae_cenagro_65mas$fpc_mae)
```

#### 4.1.5. Luego, creamos una variable con el cuadrado de las desviaciones a la media.
```{r}
mae_cenagro_1224$desv2=(mae_cenagro_1224$ppquechua-mae_cenagro_1224$media_ppquechua)^2
head(mae_cenagro_1224$desv2)

mae_cenagro_2564$desv2=(mae_cenagro_2564$ppquechua-mae_cenagro_2564$media_ppquechua)^2
head(mae_cenagro_2564$desv2)

mae_cenagro_65mas$desv2=(mae_cenagro_65mas$ppquechua-mae_cenagro_65mas$media_ppquechua)^2
head(mae_cenagro_65mas$desv2)
```

Con estos datos obtenidos, procedemos a realizar la suma de las desviaciones al cuadrado y las guardarmos en un objeto, para cada uno de los estratos
```{r}
desvsq_1224=sum(mae_cenagro_1224$desv2)
desvsq_1224

desvsq_2564=sum(mae_cenagro_2564$desv2)
desvsq_2564

desvsq_65mas=sum(mae_cenagro_65mas$desv2)
desvsq_65mas
```
Se identifican los siguientes resultados: Estrato "12 a 24" = 24.8977, estrato "25 a 64" = 358.8912 y estrato "65 a mas" = 103.9825

#### 4.1.6. Procedemos a mostrar la varianza de nuestra muestra, para cada uno de los estratos
```{r}
s2_1224=(1/(n_mae_1224-1))*desvsq_1224
s2_1224

s2_2564=(1/(n_mae_2564-1))*desvsq_2564
s2_2564

s2_65mas=(1/(n_mae_65mas-1))*desvsq_65mas
s2_65mas
```
y obtenemos lo siguientes: Estrato "12 a 24" = 0.1976, estrato "25 a 64" = 0.2159 y estrato "65 a mas" = 0.2280

#### 4.1.7. Ahora, crearemos como objeto la varianza muestral de nuestra media, para cada uno de los estratos.
```{r}
var_y_bar_1224=(1-f_mae_1224)*(s2_1224/n_mae_1224)
var_y_bar_1224

var_y_bar_2564=(1-f_mae_2564)*(s2_2564/n_mae_2564)
var_y_bar_2564

var_y_bar_65mas=(1-f_mae_65mas)*(s2_65mas/n_mae_65mas)
var_y_bar_65mas
```
obeteniendo: Estrato "12 a 24" = 0.0016, estrato "25 a 64" = 0.0001 y estrato "65 a mas" = 0.0005

#### 4.1.8. Luego, creamos como objeto el error estándar de nuestra media, para cada estrato.
```{r}
se_y_bar_1224=sqrt(var_y_bar_1224)
se_y_bar_1224

se_y_bar_2564=sqrt(var_y_bar_2564)
se_y_bar_2564

se_y_bar_65mas=sqrt(var_y_bar_65mas)
se_y_bar_65mas
```
y se obetiene los sigueintes resultados: Estrato "12 a 24" = 0.0394, estrato "25 a 64" = 0.0114 y estrato "65 a mas" = 0.0223

#### 4.1.9. Creamos una variable con el factor de expansión para cada observación.
```{r}
mae_cenagro_1224$w=N_mae_1224/n_mae_1224
head(mae_cenagro_1224$w)

mae_cenagro_2564$w=N_mae_2564/n_mae_2564
head(mae_cenagro_2564$w)

mae_cenagro_65mas$w=N_mae_65mas/n_mae_65mas
head(mae_cenagro_65mas$w)
```

#### Finalmente, procedemos a realizar la suma de todos los pesos, para cada uno de los estratos.

```{r}
w_1224=sum(mae_cenagro_1224$w)
w_1224
w_2564=sum(mae_cenagro_2564$w)
w_2564
w_65mas=sum(mae_cenagro_65mas$w)
w_65mas

w_tot=w_1224+w_2564+w_65mas
w_tot
```

Al igual que con el MAS, al hacer la suma de los factores de expansión de todos los individuos de todos los estratos de la muestra, notamos que conseguimos la población original. 

De forma mecánica, tenemos que el factor de expansión es la población (N) dividida por la muestra para cada estrato. Al sumar los pesos de todos los individuos de todos los estratos de la muestra, lo que estamos haciendo es multiplicar nuestro N/n por n. Lo que nos da la población total (N/n)*n=N.

Cada peso (N/n_i) refleja el hecho que cada observación en la muestra representa N/n_i observaciones en la población total. Por ello la muestra en su conjunto representa el total de la población. 

### 4.2.	Declare el diseño muestral y obtenga el promedio de la variable “ppquechua” para toda la muestra utilizando el diseño muestral

Ahora procedemos a unir las 3 submuestras, correspondientes a cada uno de los estratos:

```{r}
mae_cenagro_1224_2564=rbind(mae_cenagro_1224, mae_cenagro_2564)
mae_cenagro_append = rbind(mae_cenagro_1224_2564, mae_cenagro_65mas)
```

```{r}
mae4_dw = svydesign(id = ~1 , fpc = ~fpc_mae , data = mae_cenagro_append , strata = ~rango_edad , weights =~w)
svymean(~ppquechua , mae4_dw)
svytotal(~rango_edad , mae4_dw)
```

### 4.3.	Discuta como pueden utilizarse los resultados obtenidos en 4.1 para poder calcular el promedio de la variable “ppquechua” para toda la muestra.

El promedio de la variable "ppquechua" para toda la muestra es un promedio ponderado. Para ello tomamos las medias por estrato encontrados en el 4.1.2 y multiplicamos cada una por los pesos/factores de expansión encontrados en el 4.1.9., que corresponden a la suma de los pesos de cada individuo de cada estrato.

```{r}
mean_ppquechua_tot= (media_ppquechua_1224*w_1224 + media_ppquechua_2564*w_2564 + media_ppquechua_65mas*w_65mas)/N
mean_ppquechua_tot
```













